臺灣高等法院臺南分院刑事裁定
110年度毒抗字第643號
抗  告  人  
即  被  告  王申煌




上列抗告人因聲請觀察勒戒案件，不服臺灣臺南地方法院中華民
國110年7月16日裁定(110年度毒聲字第681號)，提起抗告，本院
裁定如下：
    主  文
抗告駁回。
    理  由
一、抗告意旨略以：抗告人即被告王申煌因本案（110年度毒聲
    字第681號）被裁定送觀察、勒戒，則抗告人目前在服刑之
    施用毒品案件（有期徒刑6月），亦應同受觀察勒戒待遇，
    應二罪同以觀察勒戒處理云云。
二、經查，被告對其於民國110 年2月13日上午11時許，在位於
    臺南市新營區民治路上南瀛綠都心公園廁所，施用第二級毒
    品甲基安非他命1次之事實，坦承不諱，且其於同年月17日
    晚上7時35分許，員警採集其尿液送臺南市政府衛生局以EIA
    酵素免疫分析法篩檢及LC/MS液相層析串聯質譜分析法確認
    ，其結果確實呈安非他命、甲基安非他命陽性反應，有臺南
    市政府衛生局110年2月22日濫用藥物尿液檢驗結果報告各1
    份、勘察採證同意書、臺南市政府警察局白河分局尿液送驗
    對照表、初步檢驗報告單在卷足憑，是被告上開施用第二級
    毒品之犯行堪以認定。
三、按毒品危害防制條例就施用毒品「初犯」或「三年後再犯」
    （依109年1月15日修正公布，同年7月15日生效之毒品危害
    防制條例第20條第3項、第23條第2項規定，由「五年後再犯
    」縮短為「三年後再犯」）之處遇，本「除刑不除罪」原則
    ，以觀察、勒戒或強制戒治代替刑罰之矯治功能，施用毒品
    本身仍屬合致構成要件之違法且有責之犯罪行為。檢察官就
    上開施用毒品者，原則上應依該條例第20條第1項規定及第2
    3條第2項規定反面解釋，聲請法院裁定令入勒戒處所觀察、
    勒戒，例外於參酌刑法第57條所列事項及公共利益之維護，
    認以緩起訴為適當時，始得例外為命完成戒癮治療之緩起訴
    處分，該條例第24條第1項定有明文。
四、本院之判斷
　㈠查被告最近一次經法院裁定令施以觀察、勒戒或強制戒治等
    保安處分執行完畢之紀錄，依其臺灣高等法院被告前案紀錄
    表所載，係於92年間，因施用毒品案件，經臺灣基隆地方法
    院以92年度毒聲字第107號裁定送強制戒治，於92年2月20日
    認無繼續施用傾向釋放出所，則被告本件施用甲基安非他命
    之行為，距離其最近一次觀察、勒戒執行完畢釋放後已逾3 
    年，依前揭說明，應依新法規定，對被告施以上開保安處分
    之處遇，原審依檢察官聲請，就被告本件施用毒品犯行，裁
    定准予觀察勒戒，並無違法不當。
　㈡又被告確曾於109年間，另因施用第二級毒品案件，經原審法
    院以109年度簡字第1206號判決判處有期徒刑5月確定，目前
    在監執行中，有臺灣高等法院被告前案紀錄表在卷可查。然
    此與本件施用毒品案件完全無關，自與原審判斷檢察官聲請
    送觀察、勒戒有無理由無涉。被告抗告以其本件施用毒品犯
    行既經裁定觀察、勒戒，其上述經法院判處罪刑確定之另案
    ，亦應以同觀察勒戒處理為由，指摘原裁定不當，委不足採
    ，故本件抗告為無理由，應予駁回。
五、據上論斷，應依刑事訴訟法第412條，裁定如主文。
中　　華　　民　　國　　110 　年　　8 　　月　　12　　日
                  刑事第六庭    審判長法　官  張瑛宗
                                      法　官  李秋瑩
                                      法　官  林坤志
以上正本證明與原本無異。
不得再抗告。
　　　　　　　　　　　　　　　　　　　書記官  凌昇裕　　
中　　華　　民　　國　　110 　年　　8 　　月　　12　　日